【裁判字號】    92,簡上,517
【裁判日期】    921118
【裁判案由】    誹謗
【裁判全文】
臺灣高雄地方法院刑事判決                        九十二年度簡上字第五一七號
    上  訴  人  丙○○
    即  被  告
右上訴人因被告誹謗案件，不服臺灣高雄地方法院高雄簡易庭九十二年度簡字第三一
三四號中華民國九十二年八月十三日第一審判決（聲請簡易判決處刑案號：臺灣高雄
地方法院檢察署九十二年度偵字第一三三二七號），提起上訴，本院判決如左：
    主  文
上訴駁回。
    事  實
一、丙○○因不滿擔任高雄市新興區建華里里長之丁○○，於本院審理丙○○涉及家
    庭暴力防治法事件時擔任證人，竟基於意圖散布於眾之誹謗犯意，於民國九十二
    年五月三十一日二十一時三十分許，在高雄市○○區○○里○鄰○○○路三號，
    即里長服務處之公眾得出入之場所，以言語指摘傳述方式宣稱「里長丁○○於選
    舉期間叫鄰長以每票五百元之代價向里民買票」等足以損害丁○○名譽之言語，
    並使該處里民及周遭路人皆得以共見共聞。
二、案經被害人丁○○訴由高雄市政府警察局新興分局報請臺灣高雄地方法院檢察署
    檢察官聲請簡易判決處刑。
    理  由
一、訊據被告丙○○固不否認有於上述時、地，指摘傳述告訴人丁○○在里長選舉期
    間買票之事實，惟矢口否認有何誹謗之故意，辯稱：丁○○確實有買票云云，經
    查：
  (一)被告確有於前述時、地，指摘傳述告訴人丁○○買票等情，業據被告於警詢及本
    院訊問時供承不諱，核與告訴人丁○○及目擊證人林劉若、黃德長、洪朝桂、陳
    結勝所証相符，堪信為真實。
  (二)被告於本院訊問時雖辯稱：丁○○確實有買票，我有證人可以證明云云，然經依
    被告所請而傳訊證人即高雄市政府警察局新興分局中山路派出所警員呂建慶，及
    證人乙○○，經呂建慶証稱：告訴人丁○○絕對沒有買票的情形，被告丙○○與
    建華里全體相處之狀況，都如同本案與丁○○相處情形一般，動不動就要跟人起
    衝突等語，及乙○○結稱：因為我沒有證據證明丁○○確實有買票，所以只去警
    局備案，後來我有去問警察偵辦結果如何，警察說陳明治什麼也不敢說，所以這
    整件事我沒有証據証明丁○○有買票等語；顯見其等之證述顯均不足以據為有利
    於被告之認定。
  (三)按刑法第三百十條第三項前段以對誹謗之事，能證明其為真實者不罰，係針對言
論內容與事實相符者之保障，並藉以限定刑罰權之範圍，非謂指摘或傳述誹謗事
    項之行為人，必須自行證明其言論內容確屬真實，始能免於刑責；惟行為人雖不
    能證明言論內容為真實，但依其所提證據資料，認為行為人有相當理由確信其為
    真實者，即不能以誹謗罪之刑責相繩，司法院大法官會議釋字第五○九號解釋文
    參照，然查：
    1.被告於本院九十二年十月二十七日審理時自承：有一天我在乙○○處所時，剛
      好管區警員呂建慶來找乙○○，跟乙○○說他告丁○○買票的案子證據不足，
      要乙○○去結案，但乙○○不去；選舉時乙○○與丁○○同樣是里長候選人，
      我知道他們之間有糾紛，但乙○○究竟是檢舉還是告訴丁○○買票，我就不清
      楚了等語。
    2.被告既知乙○○與丁○○同為里長候選人，利益相衝突，且實際上二人亦發生
      糾紛，則乙○○於私下指述丁○○恐有買票之嫌云云，是否屬實，衡情實有疑
      義；再者，被告既親耳聽聞代表國家行使刑事偵查權之警察人員，已稱丁○○
      涉嫌買票一事，查無實據等語；足見被告所依據之資料，客觀上並不足以使其
      有相當理由足認丁○○確有買票等情為真實；惟被告仍恣意指摘上情，顯見其
  有誹謗之惡意甚明。
  (四)綜上所述，本案罪證明確，被告丙○○誹謗之犯行堪以認定。
二、核被告丙○○所為，係犯刑法三百十條第一項之誹謗罪。爰審酌被告在無證據情
    形下，僅因不滿告訴人丁○○曾於本院審理丙○○涉及家庭暴力防治法事件時擔
    任證人，即恣意指摘告訴人賄選，動機實不足取，且影響告訴人名譽甚鉅，又其
    犯後一再空言否認犯行，態度不佳，及其生活狀況、智識程度等一切情狀，認原
    審依刑法第三百十條第一項，第四十一條第一項前段，罰金罰鍰提高標準條例第
    一條前段、第二條，就被告所為誹謗犯行，處拘役五十日，如易科罰金，以三百
    元折算壹日，其認事用法均無違誤，量刑亦稱妥適，上訴人之上訴為無理由，應
    予駁回。
據上論斷，應依刑事訴訟法第四百五十五條之一第一項、第三項、第三百六十八條，
判決如主文。
本案經檢察官甲○○到庭執行職務。
中      華      民      國    九十二    年    十一      月    十八      日
                              臺灣高雄地方法院刑事第四庭
                              審判長  法  官  陳明富
                                      法  官  李代昌
                法  官  洪珮婷
右正本證明與原本無異。
不得上訴。
                                      書記官  于耀文
中    華    民    國      九十二      年      十一      月    十九      日


司法院資訊處製作；財團法人民間司法改革基金會備份。
